臺灣基隆地方法院民事裁定
109年度消債清字第22號
聲  請  人      
即債務人    胡淑惠    住○○市○○路00巷00弄0號0樓                            身分證統一編號：Z000000000號
代  理  人  趙興偉律師(法扶律師)  
上列聲請人因消費者債務清理條例聲請清算事件，本院裁定如下
：
    主  文
聲請人胡淑惠自中華民國一百一十年四月十九日上午十時起開始
清算程序，並同時終止清算程序。
    理  由
一、按為使負債務之消費者得依消費者債務清理條例（下稱消債
    條例）所定程序清理債務，以調整其與債權人及其他利害關
    係人之權利義務關係，保障債權人之公平受償，謀求消費者
    經濟生活之更生及社會經濟之健全發展，特制定消債條例（
    參見消債條例第1 條）。次按債務人不能清償債務或有不能
    清償之虞者，得依消債條例所定更生或清算程序，清理其債
    務；債務人於法院裁定開始更生程序或許可和解或宣告破產
    前，得向法院聲請清算；債務人對於金融機構負債務者，在
    聲請更生或清算前，應向最大債權金融機構請求協商債務清
    償方案，或向其住、居所地之法院或鄉、鎮、市、區調解委
    員會聲請債務清理之調解，消債條例第3 條、第80條前段、
    第151條第1項定有明文。而依消債條例第2條第1項、第2項
    規定，消債條例所稱消費者，指5年內未從事營業活動或從
    事營業額平均每月新臺幣（下同）200,000 元以下之小規模
    營業活動之自然人。因此，5 年內未從事營業活動或從事營
    業額平均每月200,000 元以下之小規模營業活動之自然人，
    倘有不能清償債務或有不能清償債務之虞，且客觀上並無濫
    用更生或清算程序之情事者，自應使其藉由消債條例所定程
    序清理債務。第按法院開始清算程序之裁定，應載明其年、
    月、日、時，並即時發生效力；債務人之財產不敷清償清算
    程序之費用時，法院應裁定開始清算程序，並同時終止清算
    程序，消債條例第83條第 1項、第85條第1 項亦分別定有明
    文。
二、聲請意旨略以：聲請人於民國107年間因腰椎薦脊椎滑脫併
    神經壓迫經開刀後，即身體不佳而無工作，迄今亦然，聲請
    人名下無財產，生活均賴配偶扶養，其前曾向最大債權金融
    機構台新商業銀行股份有限公司（下稱台新銀行）請求協商
    ，經台新銀行表示聲請人無固定清償能力，故調解不成立。
    又其未經法院裁定開始更生程序或許可和解或宣告破產，爰
    依法聲請清算等語。
三、經查：
(一)聲請人係一般消費者，5 年內未從事營業活動，有財團法人
    金融聯合徵信中心查詢個人任職董監事 /有限合夥合夥人、
    商業登記事業負責人及經理人企業名錄附卷可稽。又聲請人
    曾向本院聲請債務清理之調解，然因無法達成協議，致調解
    不成立，業據其提出本院109 年度司消債調字第73號調解不
    成立證明書為證，並經本院調取該案卷宗（下稱司消債調卷
    ）核閱無訛。又聲請人未經法院裁定開始更生程序或許可和
    解或宣告破產，有案件索引卡查詢資料在卷可考。可知，本
    件聲請核與消債條例第2條第1項、第80條前段、第151條第1
    項之程序要件相符。至於聲請人得否依清算程序清理其債務
    ，則應視聲請人有無「不能清償債務或有不能清償之虞」之
    情形為斷。
(二)本件截至相關債權人陸續陳報債權額之時止，聲請人之債務
    至少已達562,998 元，有債權人出具之陳報狀在卷可稽。又
    聲請人主張其負債超過資產，且有不能清償債務或有不能清
    償之虞之事實，業據提出勞工保險被保險人投保資料表、財
    產及收入狀況說明書、107年至108年之綜合所得稅各類所得
    資料清單、全國財產稅總歸戶財產查詢清單、債權人清冊、
    財團法人金融聯合徵信中心查詢當事人綜合信用報告回覆書
    、診斷證明書等件為證（司消債調卷頁 17至39、本院卷頁1
    19），並經本院調取保險資訊連結作業資料、勞保查詢資料
    附卷可稽（本案卷頁17、123至147）。觀諸上開書證，聲請
    人主張其於107年間因腰椎薦脊椎滑脫併神經壓迫於國防醫
    學院三軍總醫院開刀，此後即無工作乙情，應可信實；又參
    聲請人名下查無財產，亦查無存款等所得；其另於全球人壽
    保險股份有限公司投保之保險契約，亦無解約金，業經全球
    人壽保險股份有限公司109年9月10日全球壽（客）字第1090
    910028號函附聲請人之保險資料在卷可憑（本案卷頁71至73
    ）；可知，足認聲請人現無可抵充上開債務之財產為真。再
    衡原告平日均賴其配偶扶養度日，亦顯不足以負擔依消債條
    例第64條之2第1項規定以及衛生福利部公告之110年度台灣
    省每人每月最低生活費13,288元計算之每月必要生活費15,9
    46元屬實。職故，依聲請人之財產、收入及負債狀況，其顯
    有無法清償債務之情形，則本院審酌聲請人係於56年10月生
    ，現年約54歲，且身體狀況不佳而無工作等情，堪認聲請人
    客觀上有不能清償債務之虞，而有藉助清算制度調整其與債
    權人間之權利義務關係，俾重建其經濟生活之必要。
(三)綜上所述，以聲請人之收入、財產情形，與其負債金額之差
    距，爰認聲請人客觀上已有不能清償債務，而符合開始清算
    之要件。從而，聲請人之收入、財產既無法履行清償債務責
    任，則聲請人主張有不能清償債務之情事，應屬實在。此外
    ，聲請人復查無消債條例第6條第3項、第8條或第82條第2項
    所定駁回清算聲請之事由存在（參聲請人之前案索引卡查詢
    資料），則聲請人聲請清算，應屬有據。爰依首揭規定裁定
    開始本件清算程序。又本院參酌聲請人之債務逾56萬元（尚
    有陸續不斷產生之高額利息、違約金），且其身體不佳，並
    無工作，完全依靠配偶扶養，維持個人基本生活本屬有困難
    等情，認聲請人之財產、收入扣除必要生活費用後，應不敷
    清償清算程序之費用，難認進行清算程序有利於債權人及債
    務人。是依消債條例第85條第1項之規定，應於本院裁定開
    始清算程序之同時終止清算程序。
四、爰裁定如主文所示。
中　　華　　民　　國　　110 　年　　4 　　月　　19　　日
                  民事庭法  官  曹庭毓
以上正本係照原本作成。
開始清算程序之裁定不得抗告。如不服同時終止清算程序之裁定
，應於裁定送達後10日內，以書狀向本院提出抗告，並繳納抗告
費新臺幣1,000 元。
中　　華　　民　　國　　110 　年　　4 　　月　　19　　日
                        書記官  黃婉晴